臺灣嘉義地方法院民事判決　　　　　　　　93年度訴字第75號
原　　　告　丁○○
訴訟代理人　甲○○
被　　　告　乙○○
訴訟代理人　李國弘律師
上列當事人間損害賠償事件，經本院刑事庭裁定移送前來，本院
於民國九十四年五月四日言詞辯論終結，判決如下：
    主  文
被告應給付原告新臺幣玖萬柒仟伍佰貳拾參元及自民國九十二年
十二月四日起至清償日止，按週年利率百分之五計算之利息。
原告其餘之訴駁回。
訴訟費用由被告負擔五分之一，餘由原告負擔。
本判決第一項得假執行。
原告其餘假執行之聲請駁回。
    事實及理由
壹、原告抗辯：
一、原告於民國九十二年三月三十一日上午七時二十五分，騎駛
    車牌號碼ＵＮＺ－七六一號輕型機車，沿嘉義一六六號公路
    由東向西行駛，駛至市嘉八線時，突遭自嘉義縣竹崎鄉○○
    村○○段○○道路駛出由被告所駕駛之車號Ｃ四－九八Ｏ七
    號自用小貨車撞擊，致原告左髕骨開放性骨折，且其所駕駛
    之機車毀損。嗣經鈞院九十二年交簡上字第三七號刑事判決
    判處被告業務過失傷害罪確定。原告所受上開傷害，與被告
    過失間有因果關係，故被告應負侵權行為損害賠償責任。
二、就損害項目及金額分敘如下：
（一）醫療費用：
      急診自付費用三百九十元、第一次住院支付自費金額五千
      一百四十六元、第二次拔除鋼釘自付費用八百八十三元、
      九十二年三月三十一日至同年十月三十一日止骨科門診自
      付費用一千二百元，合計七千六百十九元（九十三年十二
      月二十日準備程序筆錄第一頁）。
（二）減少勞動能力之損害：
      原告於車禍發生前係機械操作員，月薪新臺幣（下同）一
      萬六千元，因車禍致四個月無法工作，且再次動手術及復
      健期間尚須六個月，故工作損失為十六萬元。
（三）看護費用：
      原告所受傷害，其生活起居須他人照顧。而原告平日即須
      照顧不良於行之婆婆及兩位身有殘疾之小叔，原告受傷後
      ，一家人頓失陷入無人照顧窘境，故原告之夫為照顧原告
      及其餘家人而未能工作，依其月薪五萬元計算，乘以看護
      期間十個月，看護費用為五十萬元。
（四）機車修復費用：
      原告機車修復費用為八千九百元。
（五）慰撫金：
      原告之傷勢將來能否痊癒並未可知；且因此經常腳痛，而
      原告本屬中低收入家庭，尚須扶養尚在就學之兒子、近八
      十歲婆婆及二位殘障叔叔，故其精神上實受莫大痛苦，故
      此部分請求四十萬元。
      依前所述，依民法第一百八十四條第一項前段、第一百九
      十一條之二前段之侵權行為法律關係，訴請被告給付一百
      零七萬六千五百四十五元及法定遲延利息，而聲明：１、
      被告應給付原告一百零七萬六千五百十九元及自刑事附帶
      民事起訴狀繕本送達之翌日起至清償日止，按週年利率百
      分之五計算之利息。２、願供擔保，請准宣告假執行。
三、證據：提出照片七張，醫療收據四份，九十二年交簡字第六
    二八判決、工作證明、殘障手冊、村長證明、機車修理費估
    價單、九十二年度薪資具領清冊、九十二年各類所得暨免扣
    繳憑單、九十三年工資所得明細、留職停薪證明書各一份為
    證（以上均為影本）。並請求訊問處理車禍警員即證人丙○
    ○、發興機車行老闆即證人邱慶昌。
貳、被告抗辯：
一、上開刑事確定判決認定被告貨車車頭前緣已超越市嘉八線由
    東向西車道路邊線而占用原告可行駛之機車道，故認被告就
    車禍之發生有過失。然上開刑事判決並未審究貨車車頭前緣
    雖超越路面邊線是否即為肇事原因，故原告之傷害與被告行
    為間無相當因果關係。
    (1)被告貨車係處於停止狀態等候交通號誌指示時，遭原告機
    車撞及。(2)貨車右前輪縱曾停在邊線上，然因被告貨車遭撞
    擊處係左車門，而左車門係在邊線外，左車門既未逾邊線，
    則被告即未違反道路交通安全規則。(3)本件車禍肇事原因係
    原告機車騎駛在邊線外所致，故縱使貨車右前輪自邊線向後
    退出邊線外，原告機車仍會撞及被告貨車左側。依上開各節
    ，被告行為非肇事原因，而無過失。
二、臺灣省嘉雲區車輛行車事故鑑定委員會（下稱行車事故鑑定
    委員會）並未鑑定貨車遭撞擊時是否處於停車狀態，而逕認
    定被告貨車未暫停讓原告機車先行，故該鑑定意見為不可採
    。被告貨車係處於停止狀態遭機車撞及，故亦無鑑定意見所
    稱被告貨車係逆向行駛之情形。又法無明文禁止貨車不得自
    產業道路直接駛入一六六號公路。
三、就原告所請求損害之項目及金額分敘如下：
（一）醫療費用：
      原告係勞工，為勞工保險條例第六條所定之被保險人，依
      該條例第四十一條第二項前段、第四十三條第二項前段規
      定，門診費用由被保險人自行負擔百分之十，住院診療費
      用由被保險人自行負擔百分之五。原告所請求之第一次開
      刀費用五千一百四十六元及第二次開刀費用八百八十三元
      均逾上開法條所定比例，故逾該法條比例部分之費用自不
      得求償。
  　　就原告所提醫療費用收據之真正並不爭執，然其中證書費
      費非醫療上所必需；又原告並未舉證有另一次手術以取出
      鐵片之必要，故證書費八百元、及第二次開刀費用八百八
      十三元應予扣除。
（二）減少勞動能力之損害：
      縱使原告於車禍前任職於吉隆實業股份有限公司（下稱吉
      隆公司）一節屬實，但其未能舉證因此傷害致無法工作，
      故不得請求此部分損害。依財團法人嘉義基督教醫院（下
      稱嘉義基督教醫院）九十三年七月二日覆函載明：原告所
      受傷害於二個月內即可穩定，故原告請求十個月未能工作
      之損害，實屬無由。
      原告九十一年十二月至九十二年三月之月薪依序為一萬五
      千六百元、一萬三千四百零九元、一萬二千七百元、一萬
      六千一百二十元、同年十一月之月薪則為二萬零六百三十
      四元，可認其未有固定薪資，故原告以月薪一萬六千元計
      算，即非有據。
　  　又勞工保險條例第三十三條已規定原告因遭遇普通傷害致
      未能取得原有薪資得請領普通傷害補償費；又勞工請假規
      則第四條第二項、第九條規定勞工於普通傷病假期間，仍
      得請領一定比例之工資及全勤獎金，故原告縱受有不能工
      作之損害，然應扣除其已請領之普通傷害補償費、工資及
      全勤獎金。
（三）看護費用：
　　  被告否認原告所提村長證明書之真正，且依該證明書內容
      尚不足證原告所受傷害有由他人看護之必要。
（四）機車修復費用：
　  　被告否認原告所提發興機車行估價單之真正。又估價單亦
      無法證明原告有此部分費用之支出；且原告亦未舉證係因
      本件車禍而致有該估價單所載各項零件修復費用之支出。
（五）慰撫金：
  　　本件車禍係原告機車未注意車前狀況而撞及被告貨車，故
      係原告之過失，而非被告有過失，原告應不得請求此部分
      金額。況依原告之經濟情況及身分地位，四十萬元即屬過
      高。
四、被告縱有過失，然原告機車行駛在非車道之邊線外，且未注
    意車前狀況，故原告與有過失。
    依前所述，而聲明：１、原告之訴及假執行之聲請均駁回。
    ２、如受不利判決，願供擔保請准宣告免為假執行。
五、證據：聲請訊問證人林王桂花。
參、本院依職權調取本院九十二年度交簡上字第三七號歷審刑事
    卷宗，且囑託行車事故鑑定委員會鑑定，並函詢嘉義縣交通
    局一六六線公路與市○○○○○路口與產業道路動線，及二
    次函詢嘉義基督教醫院，且查詢司法院稅務電子閘門系統兩
    造財產資料，並向國稅局調取兩造八十七年至九十一年各類
    所得資料。
肆、本院判斷：
一、原告主張於九十二年三月三十一日上午七時二十五分，騎駛
    機車，沿嘉義一六六號公路由東向西行駛，行至嘉義縣竹崎
    鄉○○村○○段○○道路時，與被告貨車發生擦撞，致原告
    人車倒地，而受有左髕骨開放性骨折之傷害；嗣經本院九十
    二年交簡上字第三七號刑事判決判處被告業務過失傷害罪確
    定。上開各情，業經本院依職權調取上開刑事歷審卷宗核閱
    屬實，應認為真實。
    原告主張係遭被告貨車撞及，故被告有過失。被告則辯以：
    係原告未注意車前狀況且行駛於非車道之邊線外而逕自撞及
    處於停止狀態之被告貨車，故被告無過失、且原告所受損害
    與被告貨車車頭前緣逾路面邊線之行為並無相當因果關係、
    原告未舉證有損害、原告亦與有過失。經兩造依民事訴訟法
    第二百七十條之一第一項第三款整理爭點如下：１、被告有
    無過失。２、原告所得請求損害之項目及金額。３、原告是
    否與有過失（九十三年十二月二十日準備程序筆錄第二頁）
    ，故就上開爭點分敘如下：
二、(1)原告於該業務過失刑事案件第一審陳述：於車禍後並未推
    動機車（本院九十二年交簡字第六二八號刑案卷宗第十一頁
    ），故應認機車與貨車發生擦撞後並未移動。而依警卷第八
    頁第一張、第二張及第九頁第一張照片所示機車倒地位置，
    可認車禍發生當時原告機車已駛入市嘉八線由東向西之車道
    。(2)本院函詢車禍發生地點附近道路主管機關即嘉義縣交通
    局關於一六六線公路、市○○○○○路口、嘉義縣竹崎鄉○
    ○村○○段○○道路之動線，該局覆函稱：產業道路並非一
    般道路，係為農民作業出入方便設置，如欲進入一般道路需
    讓原道路車輛先行，另市○○○道路ＡＣ寬度為六點九公尺
    ，有該局發文日期為九十三年九月三十日函一紙附卷為憑。
    而嘉義縣竹崎鄉○○村○○段○○道路為支線道、市○○○
    道路為幹線道，有上開刑事第一審卷宗第十八頁所附道路交
    通事故現場圖一紙為憑，故原告機車為幹線道車，被告貨車
    為支線道車。(3)當時處理車禍之警員即證人丙○○於本院審
    理時證述：被告貨車與原告機車發生擦撞後，被告貨車曾向
    後倒退，警卷第八頁第二張照片的圓圈是我所劃，被告貨車
    有駛至所劃圓圈位置（本院九十三年四月五日準備程序筆錄
    第三頁、第四頁），而翁某於上開業務過失刑事案件第一審
    證述：被告貨車有殘留泥巴痕跡在地上，該痕跡係車輪碾過
    造成之印痕，該印痕即警卷第九頁第一張照片所示一條白色
    痕跡（本院九十二年交簡字第六二八號刑案卷宗第十三頁）
    。而本院觀察警卷所附第八頁第二張及第九頁第一張照片，
    自嘉義縣竹崎鄉○○村○○段○○道路駛出之被告貨車，其
    駛經路面有一整齊、清晰之直線泥土印痕，參酌上開照片所
    示被告貨車相對位置及泥土掉落之物理特性，該泥土印痕應
    為被告貨車右前車輪行駛之軌跡。依上開證述及本院觀察警
    卷第八頁第二張、第九頁第一張照片所示貨車倒退後位置，
    被告於車禍發生當時貨車右前車輪既曾駛至警卷所附第八頁
    第二張、第九頁第一張照片所示圓圈位置，則可認車禍發生
    當時被告貨車車身部分（車頭）已進入市嘉八線由東向西之
    車道內。
    汽車行駛時，駕駛人應注意車前狀況，並隨時採取必要之安
    全措施。汽車行駛至交岔路口，其行進、轉彎，應依下列規
    定：二、車輛行至無號誌之交岔路口，支線道車應暫停讓幹
    線道車先行。道路交通安全規則第九十四條第三項、第一百
    零二條第一項第二款定有明文。
    原告機車為幹線道車、被告貨車為支線道車，則被告應注意
    幹線道上之車輛動態，且應在「支線道內」即嘉義縣竹崎鄉
    ○○村○○段○○道路內暫停讓幹線道車即原告機車先行。
    又車禍發生當時係日間、天氣晴朗、路面乾燥、無缺陷、並
    無障礙物、視距良好，有警卷第六頁、第七頁所附道路交通
    事故調查報告表，及第八頁、第九頁所附現場照片四張可憑
    ，故被告並無不能注意之情形。然車禍發生當時被告貨車逕
    自嘉義縣竹崎鄉○○村○○段○○道路駛出，而被告貨車前
    面車身已進入幹線道即市○○○道內，已如前述，故已占用
    原告機車行駛之幹線道，致妨礙幹線道車即原告機車之通行
    而肇事，故本院認被告就系爭車禍之發生為有過失，而此亦
    與行車事故鑑定委員會認被告駕駛貨車，支線道車未暫停讓
    幹線道車先行，為肇事主因之鑑定意見相符，有該委員會九
    十三年六月十八日覆函在卷為憑。被告未注意幹線道上之車
    輛動態，逕自支線道即嘉義縣竹崎鄉○○村○○段○○道路
    駛出，因而占用原告機車行駛之幹線道即市嘉八線，致妨礙
    即原告機車通行之行為，為有過失，原告因而受有骨折之傷
    害及機車損壞，故該行為與原告損害間有相當因果關係，是
    以被告應負侵權行為損害賠償責任。而被告上開過失行為，
    亦經本院九十二年交簡上字第三七號刑事判決判處被告業務
    過失傷害罪確定，有本院依職權調取該號刑事歷審卷宗核閱
    屬實。
    車禍發生當時，被告貨車突自支線道即嘉義縣竹崎鄉○○村
    ○○段產業道路駛出，而其車頭前緣既已占用原告機車行駛
    之幹線道致妨礙原告機車之通行，則被告上開行為與原告所
    受損害間即有相當因果關係，故被告抗辯被告貨車車前緣逾
    路面邊線非肇事原因，且其與原告所受損害間無相當因果關
    係等語，依前所述，無法採納。被告另以上開情詞置辯其無
    過失。然縱使被告抗辯為等候交通號誌，貨車於車禍發生當
    時係處於停止狀態一節屬實，然支線道車即貨車確實已占用
    幹線道之部分路面致妨礙幹線道車即原告機車之通行，已如
    前述，故其仍有過失。被告雖抗辯左車門未逾邊線故其無過
    失。然據警卷所附第八頁第二張照片、第九頁第一張照片所
    示，車禍發生當時貨車左車門所在路面根本無白色邊線，故
    無何逾邊線與否可言；況被告之過失係貨車部分車身確實已
    占用幹線道之部分路面致妨礙幹線道車即原告機車之通行，
    故與貨車左車門是否逾越邊線，並無關聯，是以被告此部分
    抗辯，亦無法採納。又現行交通法規並無限制機車不得行駛
    邊線外路面之規定，有行車事故鑑定委員會九十三年六月十
    八日覆函一紙在卷為憑，故被告執本件車禍係原告騎駛機車
    在邊線外所致，被告無過失等語，亦屬無由，不能採納。
    依前所述，被告有過失致原告受有損害，其應負損害賠償責
    任。
三、因故意或過失，不法侵害他人之權利者，負損害賠償責任。
    故意以背於善良風俗之方法，加損害於他人者亦同。汽車、
    機車或其他非依軌道行駛之動力車輛，在使用中加損害於他
    人者，駕駛人應賠償因此所生之損害。不法侵害他人之身體
    或健康者，對於被害人因此喪失或減少勞動能力或增加生活
    上之需要時，應負損害賠償責任。不法侵害他人之身體、健
    康、名譽、自由、信用、隱私、貞操，或不法侵害其他人格
    法益而情節重大者，被害人雖非財產上之損害，亦得請求賠
    償相當之金額。民法第一百八十四條第一項前段、第一百九
    十一條之二前段、第一百九十三條第一項、第一百九十五條
    第一項前段定有明文。被告駕駛貨車在使用中加損害於原告
    ，且其有過失，故原告依上開法條請求被告負賠償責任，即
    屬有據，現就原告所請求損害之項目及金額分別審酌如下：
（一）醫療費用：
      本院檢附原告所提日期為九十二年四月十日之五千一百四
      十六元、同年十月一日之八百八十三元二紙收據函詢嘉義
      基督教醫院，上開費用是否係針對九十二年三月三十一日
      之傷勢而為後續治療所支出；該傷勢是否嗣後有至骨科門
      診治療之必要。據卷附該院發文日期為九十三年七月二日
      之覆函稱：「…二、原告於九十二年三月三十一日因車禍
      至本院就診，經急診檢查後知有右膝開放性傷口併臏骨骨
      折，經會診骨科後骨科醫師建議手術治療，也獲患者同意
      ，故於該日接受手術，術後並住院於骨科病房。因已需手
      術及住院治療，嗣後骨科門診的治療是必須的。三、九十
      二年四月十日及九十二年十月一日自費部分是兩次手術不
      給付之項目。四、臏骨骨折…約半年會完全癒合…病患於
      半年後骨折癒合拔鋼釘」。而卷附原告所提日期為九十二
      年十月九日診斷證明書載明：病患九十二年九月三十日住
      院同日手術拔鋼釘。
      依上開覆函及診斷證明書，可認原告兩次手術所支出之五
      千一百四十六元、八百八十三元為必要；又上開覆函既稱
      骨折約半年癒合且嗣後骨科門診之治療為必要，故本院認
      原告於九十二年三月三十一日起至同年十月九日所支出之
      掛號費及部分負擔費用，合計七百九十元為必要之醫療費
      用；又證書費八百元係被告為證明損害發生及其範圍所必
      要之費用，應納為損害之一部分，而得請求加害人賠償。
      此有九十一年度第三次民事庭會議決議（一）意見可資參
      酌，故上開費用被告亦應予賠償，合計原告得請求七千六
      百十九元。
      勞工保險條例第七十六條之一規定：本條例第三十九條至
      第五十二條有關普通事故保險給付部分，於全民健康保險
      施行後，停止適用。故被告執該條例第四十一條第二項前
      段、第四十三條第二項前段，抗辯五千一百四十六元、八
      百八十三元已逾法定比例等語，依法即屬無據，無法採納
      。
（二）減少勞動能力之損害：
      原告於車禍發生前係於吉隆公司任機械操作員。本院檢送
      卷附原告工作內容及工作場所照片七張，函詢嘉義基督教
      醫院原告於拔除鋼釘前是否無法從事該需雙腳長久站立之
      工作。依卷附該院發文日期為九十三年七月三十日覆函稱
      ：「二、…但固定之鋼釘有時較為淺層故有時膝蓋彎曲時
      會有不舒服情形。三、病患於九十二年七月三十一日骨科
      門診追蹤時，鋼釘會有刺激情形，所以在拔除鋼釘前勢必
      較無法蹲，給予之照片，似乎工作時仍須蹲的姿勢，如是
      則會有影響」。原告係於九十二年九月三十日拔除鋼釘，
      有卷附上開診斷證明書可憑，而上開覆函稱：拔除鋼釘前
      因鋼釘會刺激膝蓋，而會影響原告工作；原告自同年十一
      月即開始工作，有原告所提九十二年各月份薪資所得一紙
      在卷為憑，而上開發文日期為九十三年七月二日之醫院覆
      函稱：「臏骨骨折約半年會完全癒合」，故本院認原告因
      車禍所受傷勢，致其自同年四月至十月無法工作，合計為
      七個月之期間。
      原告於車禍發生前之月薪，於九十一年十二月至九十二年
      三月之月薪依序為一萬五千六百元、一萬三千四百零九元
      、一萬二千七百元、一萬六千一百二十元，有原告所提九
      十二年各月份薪資所得及同年度九十二年各類所得暨免扣
      繳憑單在卷得憑，可認其薪資所得並不固定，故僅能以最
      低基本工資一萬五千八百四十元計算，原告主張以車禍發
      生後九十二年十二月至九十三年二月之平均月薪一萬六千
      元計算即屬無由，故原告所得請求減少勞動能力之損害應
      為十一萬零八百八十元（１５８４０×７＝１１０８８０
      ）。
      被保險人因執行職務而致傷害或職業病不能工作，以致未
      能取得原有薪資，正在治療中者，自不能工作之第四日起
      ，發給職業傷害補償費或職業病補償費。職業傷害補償費
      及職業病補償費，均按被保險人平均月投保薪資百分之七
      十發給，每半個月給付一次。勞工保險條例第三十四條第
      一項、第三十六條定有明文。衡該條例第三十四條第一項
      規定，可認職業傷害補償費係為填補勞工未能領取薪資之
      損害。原告曾於上開期間內向勞工保險局請領每月底薪百
      分之七十，合計七萬零七十元，有卷附原告存摺影本可證
      ，又原告於本院審理時自承：於九十三年一月自雇主領取
      三萬元，而該三萬元係雇主就原告九十二年四月至同年十
      月未能工作給予之薪資補貼（九十四年五月四日言詞辯論
      筆錄第二頁），有卷附原告所提九十二年度薪資請領清冊
      在卷得憑，合計原告業領取十萬零七十元，該金額應認為
      係填補原告未能取得薪資之損害。基於「有損害始應賠償
      」之原則，原告所得請求之十一萬零八百八十元應扣除十
      萬零七十元，故原告僅得請求一萬零八百十元。而被告未
      能舉證原告領有全勤獎金，故其抗辯應扣除獎金，即無法
      採納。
（三）看護費用：
      原告未能舉證其所受傷勢有由他人看護之必要，且未能提
      出看護費用為五十萬元之證據，故此部分金額，不應准許
      。
（四）機車修復費用：
      原告業提出機車零件八千九百元之修復費用單據，而證人
      邱慶昌亦證述：系爭機車係其所修理，而修復需八千九百
      元（本院九十三年四月五日準備程序筆錄第五頁）。依固
      定資產耐用年數表，機車耐用年數為三年，該機車出廠年
      月為八十五年六月，有公路監理電子閘門查詢單一紙在卷
      為憑，故至九十二年三月三十一日車禍發生日，使用年限
      已逾三年，故仍以三年計算。而採定率遞減法，其三年折
      舊率為零點五三六。第一年之折舊額為四千四百七十元（
      ８９００×０. ５３６＝４７７０，元以下四捨五入），
      第二年之折舊額為二千二百十四元（（0000－000
      0）×０.５３６＝２２１４），第三年折舊額為一千零
      二十七元（（0000－0000－0000）×０. ５
      ３６＝１０２７），故三年之折舊額應為八千零十一元（
      ４７７０＋２２１４＋１０２７＝８０１１），故八千九
      百元應扣除折舊額八千零十一元，故原告此部分僅得請求
      八百八十九元。
（五）慰撫金：
      本院審酌(1)原告車禍發生前身體健康，然因此車禍受有右
      膝開放性傷口併臏骨骨折，臏骨骨折需半年才能完全癒合
      ，半年後始能拔除鋼釘，於拔除鋼釘前在膝蓋彎曲時則會
      疼痛，故原告身體上、精神上所受痛苦非輕。(2)被告係過
      失。(3)原告國小畢業，為木工廠機械操作員，育有四子，
      二男二女，名下有二部汽車，八十七年薪資所得十二萬四
      千三百五十元、八十八年薪資所得十三萬八千二百元、八
      十九年薪資所得十三萬五千四百零二元、九十年薪資所得
      十七萬五千三百七十五元、九十一年薪資所得十七萬六千
      九百三十七元。被告國小畢業，務農，八十七年股利及利
      息所得合計一萬二千一百九十三元、八十八年股利、利息
      及薪資所得合計二萬二千九百十八元、八十九年股利及利
      息所得合計二萬五千六百二十六元、九十年股利及利息所
      得合計三萬九千一百二十三元、九十一年股利及利息所得
      合計二萬一千一百六十五元，名下有一棟房屋、六筆土地
      、二部汽車，有稅務電子閘門財產所得調件明細表，及國
      稅局檢附兩造八十七年至九十一年各類所得資料在卷為證
      。依上述原告之傷勢及所受痛苦情形、被告加害程度及兩
      造教育程度、職業、經濟狀況，本院認慰撫金以十二萬元
      為適當，逾此金額之請求即屬過當。
      （一）、（二）、（三）、（四）、（五）合計為十三萬
       九千三百十八元。
四、損害之發生或擴大，被害人與有過失者，法院得減輕賠償金
    額，或免除之。民法第二百十七條第一項定有明文。汽車行
    駛時，駕駛人應注意車前狀況隔，並隨時採取必要之安全措
    施。道路交通安全規則第九十四條第三項得資參照。
    依警卷第八頁所附第一張、第二張及第九頁第一張現場照片
    所示被告貨車與原告機車倒地之相對位置，應認原告自一六
    六線道路右轉駛進市嘉八線時，則依照原告於警詢時陳述其
    十五公里行車速度（警卷第四頁），其應可看見被告貨車而
    得及時煞停，然其卻仍與被告貨車發生碰撞，顯可認其疏未
    注意車前狀況而與有過失，且行車事故鑑定委員會亦認原告
    騎駛機車未注意車前狀況，為肇事次因，有該會九十三年六
    月十八日鑑定意見覆函在卷為憑，而本院九十二年交簡上字
    第三七號刑事判決亦認原告疏未注意車前狀況，經本院依職
    權調取該號刑事歷審卷宗核閱屬實。本院審酌被告過失程度
    及上開肇因情形，認原告、被告之過失比例依次為百分之三
    十、百分之七十。依上開法條規定，原告所得請求之金額為
    九萬七千五百二十三元（１３９３１８×７０﹪＝９７５２
    ２.６，元以下四捨五入），逾此金額之請求，即屬無由，
    應予駁回。
    綜前所述，原告依民法第一百八十四條第一項前段、第一百
    九十一條之二前段、第一百九十三條第一項、第一百九十五
    條第一項前段之侵權行為法律關係，訴請被告給付九萬七千
    五百二十三元及自刑事附帶民事起訴狀繕本送達（九十二年
    十二月三日）之翌日起（即同年月四日）至清償日止，按週
    年利率百分之五計算之利息，為有理由，逾此金額之請求，
    即屬無由，應予駁回。
伍、被告聲請訊問證人林王桂花以證明被告貨車於車禍當時係處
    於停止狀態，然縱使被告貨車係處於停止狀態一節屬實，亦
    無礙於被告貨車部分車身已占用原告機車行駛之幹線道部分
    路面之過失行為，已如前述，故本院認此部分證據，於判決
    結果無影響，故不予調查。又兩造其餘攻擊、防禦方法及所
    提出之證據，經審核後於判決結果無影響，故不逐一論述，
    附此敘明。
陸、本件因原告勝訴部分所命給付之金額未逾五十萬元，依民事
    訴訟法第三百八十九條第一項第五款，應依職權宣告假執行
    ，故此部分原告假執行之聲請，即無必要；至於敗訴部分，
    其假執行之聲請，因訴之駁回而失所依據，故併予駁回。
柒、結論：原告之訴一部為有理由，一部為無理由，依民事訴訟
    第七十九條、第三百八十九條第一項第五款，判決如主文。
中　　華　　民　　國　　94　　年　　5 　　月　　18　　日
                  臺灣嘉義地方法院民事第二庭
                      審判長法  官  甘大空
                            法  官  黃明展
                            法　官　陳琪媛
以上正本係照原本作成
如對本判決上訴須於判決送達後20日內向本院提出上訴狀
中　　華　　民　　國　　94　　年　　5 　　月　　18　　日
                            書記官　林柑杏
